【裁判字號】    98,上易,1422
【裁判日期】    980708
【裁判案由】    妨害公務
【裁判全文】
臺灣高等法院刑事判決                98年度上易字第1422號
上  訴  人
即  被  告  丙○○
            丁○○
                      樓
上列上訴人因妨害公務案件，不服臺灣板橋地方法院98年度易字
第267號，中華民國98年4月24日第一審判決（起訴案號：臺灣板
橋地方法院檢察署97年度偵字第34153號），提起上訴，本院判
決如下：
    主  文
原判決撤銷。
丙○○犯妨害公務執行罪，處拘役拾貳日，如易科罰金，以新臺
幣壹仟元折算壹日。
丁○○犯妨害公務執行罪，處拘役拾日，如易科罰金，以新臺幣
壹仟元折算壹日。緩刑貳年。
    事  實
一、丁○○、丙○○為父子關係，於民國97年12月3日15時50分
    許，臺北縣政府警察局三重分局中興派出所員警乙○○、甲○○在臺北縣三重市○○街60號玫瑰公園停車場旁執行肅毒
    勤務時，因見丙○○形跡可疑，遂上前予以盤查，詎丙○○
    於警員盤查完畢後，竟對正欲離去之警員以「幹你娘」等語
    予以辱罵（公然侮辱部分，另經檢察官為不起訴處分），乙○○、甲○○遂以丙○○為現行犯依法予以逮捕，詎丙○○
    竟基於施強暴妨害員警執行職務之犯意，於遭渠等逮捕時，
    以手推乙○○並捏乙○○之右手臂，而對於依法執行職務之
    公務員乙○○施強暴，乙○○因此受有右臂內側近腋窩處有
    一瘀青之傷害（傷害部分未據告訴）。又丁○○見其子遭員
    警逮捕，亦基於施強暴妨害甲○○執行逮捕職務之犯意，除
    以身體壓住丙○○外，並以手推執行職務之甲○○，阻止甲○○逮捕丙○○，而對於依法執行職務之公務員甲○○施強
    暴。
二、案經臺北縣政府警察局三重分局報告臺灣板橋地方法院檢察
    署檢察官偵查起訴。
    理  由
一、訊據被告丁○○、丙○○二人均否認有何妨害公務之犯行。
    丙○○辯稱：「我帶我兒子去公園散布，他們臨檢盤查，我
    沒有罵他們，他們要逮捕我，我當然有反抗，他們執行勤務
    已經完畢，我已經可以離開，他們又在後面叫囂，他們不知
    為何對我反感，一直挑釁，我隻身一人，他們為何會受傷我
    不曉得」；被告丁○○則辯稱：「警察要逮捕我兒子，我問
    警察他逮捕我兒子，兩個小孩要誰負責，我確實有阻止警察
    逮捕我兒子，我說我兒子沒犯罪」等語。經查：
  (一)本件被告丙○○有於97年12月3日15時50分許，當員警乙○○、甲○○在臺北縣三重市○○街60號玫瑰公園停車場旁執
    行肅毒勤務時，因員警見丙○○形跡可疑，於盤查完畢後欲
    離去時，丙○○竟以「幹你娘」等語辱罵員警乙○○、甲○○一情，業據證人乙○○、甲○○於偵查時分別結證屬實（
    見偵查卷第39頁），互核相符，此情已足認定。丙○○於原
    審辯以當時伊是說「看你」，不是「幹你娘」云云，不足採
    信。
  (二)丙○○於員警予以逮捕時，竟以手推乙○○並捏乙○○之右
    手臂，而對於依法執行職務之公務員乙○○施強暴，乙○○
    因此受有右臂內側近腋窩處有一瘀青之傷害等情，業據證人
    乙○○證述無訛（見偵查卷第39頁），復有臺北縣立醫院出
    具之北縣醫診字第9712685號診斷證明書1紙及受傷照片2紙
    在卷（同上偵查卷第19、20頁）可資佐證；又丁○○見其子
    遭員警逮捕，除以身體壓住丙○○外，並以手推執行職務之
    甲○○，阻止甲○○逮捕丙○○等情，亦據證人甲○○證述
    在卷（見偵查卷第39頁），而證人乙○○、甲○○與被告二
    人間，不僅未有任何怨隙，且於本案發生前係毫不相識之人
    ，衡情該證人應無設詞攀誣，或互相勾串、虛構犯罪事實以
    陷害被告二人之理。況被告等確有上述犯行之事實，復經原
    審勘驗員警當日之錄影光碟，製有98年3月9日勘驗筆錄1份
    附卷（見原審卷第22至25頁）可佐。被告等空言否認，並不
    足信。
  (三)又丙○○於警員盤查完畢後，竟對正欲離去之警員以「幹你
    娘」等語予以辱罵，自屬涉犯公然侮辱罪嫌之現行犯；另丁○○見其子遭員警逮捕，除以身體壓住丙○○外，並以手推
    執行職務之甲○○，阻止甲○○逮捕丙○○，亦屬妨害公務
    之現行犯。乙○○、甲○○等人遂以被告二人為現行犯依法
    予以逮捕，均無不合。被告等以警察非法逮捕置辯，亦不可
    採。
  (四)綜上，本件事證明確，被告二人犯行洵堪認定，均應依法論
    科。
二、查被告二人在員警乙○○、甲○○依法執行職務時，先後對
    該二名員警施以強暴，核均係犯刑法第135條第1項之妨害公
    務罪。
三、原審據以論罪科刑，固非無見。惟查：(一)被告妨害公務之時
    間為97年12月3日，原判決於被告犯罪事實及理由中均載為
    97年12月13日，即有未合。(二)丙○○於員警予以逮捕時，係
    以手推乙○○並捏乙○○之右手臂，而對於依法執行職務之
    公務員乙○○施強暴；而丁○○係以身體壓住丙○○，並以
    手推執行職務之甲○○，對甲○○施強暴。乃原判決事實欄
    僅以丙○○於員警予以逮捕時不斷抵抗；丁○○見其子遭員
    警逮捕，以壓住丙○○之方式，阻止員警逮捕其子，即謂被
    告等對警察施強暴，亦與事實不符。被告等上訴否認犯罪，
    雖無理由，惟原判決既有前述可議之處，自應由本院將原判
    決撤銷改判。爰審酌被告二人犯罪之動機、手段及其素行、
    犯後態度等一切情狀，各量處如主文所示之刑，並均諭知易
    科罰金之折算標準。又丁○○前未曾受有期徒刑以上刑之宣
    告，有本院被告前案紀錄表1份可憑，其因一時失慮，偶罹
    刑典，經此刑之宣告後，應知警惕而無再犯之虞，本院因認
    暫不執行其刑為當，予以宣告緩刑2年，用啟自新。
據上論斷，應依刑事訴訟法第369條第1項前段、第364條、第299
條第1項前段，刑法第135條第1項、第41條第1項前段、第74 條
第1項第1款，刑法施行法第1條之1第1項、第2項前段，判決如主
文。
本案經檢察官吳國南到庭執行職務。
中    華    民    國    98    年    7     月    8     日
                  刑事第十八庭審判長法  官  吳鴻章
                                    法  官  周政達
                                    法  官  徐昌錦
以上正本證明與原本無異。
不得上訴。
                                    書記官  王韻雅
中    華    民    國    98    年    7     月    8     日
附錄：本案論罪科刑法條全文
中華民國刑法第135 條第1項
對於公務員依法執行職務時，施強暴脅迫者，處三年以下有期徒
刑、拘役或三百元以下罰金。


司法院資訊處製作；財團法人民間司法改革基金會備份。
